【裁判字號】    97,交聲,1433
【裁判日期】    971029
【裁判案由】    違反道路交通管理處罰條例聲明異議
【裁判全文】
臺灣臺北地方法院交通事件裁定      97年度交聲字第1433號
原處分機關  交通部公路總局臺北區監理所
異  議  人
即受處分人  甲○○
上列異議人因違反道路交通管理處罰條例案件，對於交通部公路
總局臺北區監理所中華民國97年4 月30日所為之處分（原處分案
號：北監自裁字第裁40－A00WFD540 號、裁40－A00WFD541 號）
聲明異議，本院裁定如下：
    主  文
原處分關於交通部公路總局臺北區監理所於民國97年4 月30日所
為北監自裁字第裁40－A00WFD541 號部分，應予撤銷。
前開撤銷部分，甲○○汽車駕駛人駕駛汽車肇事，無人受傷或死
亡而未依規定處置逃逸，處罰鍰新臺幣仟元，並吊扣駕駛執照
壹個月，及應接受道路交通安全講習。
其餘異議駁回。
    理  由
一、原處分意旨略以：異議人即受處分人甲○○於民國97年1 月
    4 日17時10分許，駕駛車牌號碼：BT—5501號自用小客車，
    由臺北市○○街60巷右轉和平西路時，與乙○○所駕駛車牌
    號碼：Y8－265 號營業小客車發生擦撞事故，遭臺北市政府
    警察局警員舉發「支線道車不讓幹線道車先行」、「駕車肇
    事，無人受傷或死亡而未依規定處置」違規，並填製臺北市
    政府警察局北市警交大字第A00WFD540 號、第A00WFD541 號
    舉發違反道路交通管理事件通知單。嗣異議人雖於應到案日
    期前提出申訴，惟經原處分機關函請舉發單位調查結果，仍
    認受處分人確有前開違規行為，原處分機關乃於97年4 月30
    日，依道路交通管理處罰條例第45條第9 款、第62條第1 項
    、第63條第1 項第1 款（漏列第1 款），違反道路交通管理
    事件統一裁罰基準及處理細則第41條、第43條、第67條規定
    分別裁處異議人罰鍰新壹幣（下同）600 元、1,000 元，並
    記違規點數1 點。
二、異議意旨略以：伊於97年1 月4 日17時10分許，駕駛車牌號
    碼：BT—5501號自用小客車，由臺北市○○街60巷右轉和平
    西路後，雖有1 台車牌號碼：Y8—256 號營業自小客車駛近
    ，伊稍微向右閃避，並不覺得有與該車輛發生擦撞，嗣後伊
    即右轉往重慶南路方向離去，為此聲明異議及請求撤銷原處
    分云云。
三、按汽車行駛至無號誌或號誌故障而無交通指揮人員之交岔路
    口，支線道車應暫停讓幹線道車先行，道路交通安全規則第
    102 條第1 項第3 款定有明文。又汽車駕駛人爭道行駛，有
    支線道車不讓幹線道車先行者，處新臺幣（下同）600 元以
    上1,800 元以下之罰鍰；再汽車駕駛人，如有違反道路交通
    管理處罰條例第45條情形者，除依原條款處罰鍰外，並予記
    違規點數1 點，道路交通管理處罰條例第45條第9 款、第63
    條第1 項第1 款分別定有明文。次按汽車駕駛人駕駛汽車肇
    事，無人受傷或死亡而未依規定處置者，處新臺幣（下同）
    1,000 元以上3,00 0元以下罰鍰；逃逸者，並吊扣其駕駛執
    照1 個月至3 個月；又汽車駕駛人違規肇事受吊扣駕駛執照
    處分者，應接受道路交通安全講習，道路交通管理處罰條例
    第62條第1 項、第24條第1 項第1 款亦分別規定甚明。而道
    路交通管理處罰條例第62條第1 項規定所稱「依規定處置」
    ，應指依道路交通事故處理辦法第3 條第4 款「不得任意移
    動肇事車輛及現場痕跡證據。但無人傷亡且車輛尚能行駛，
    或有人受傷且當事人均同意移置車輛時，應先標繪車輛位置
    及現場痕跡證據後，將車輛移置不妨礙交通之處所」，及第
    5 款「通知警察機關。但無人受傷或死亡且當事人當場自行
    和解者，不在此限」。是汽車駕駛人駕駛汽車發生交通事故
    ，其無人傷亡且車輛尚能行駛者，不論其責任之歸屬為何，
    應先標繪車輛位置及現場痕跡證據後，將車輛移置不妨礙交
    通之處所；在無人受傷或死亡之情形，除當事人間當場自行
    和解者外，仍應通知警察機關。
四、本院查：
  (一)異議人確實有於前開時、地，因其疏未禮讓幹線道車輛先行
    ，以致與乙○○所駕駛車輛發生碰撞事故，乙○○並示意異
    議人停車處理之情形下，異議人並未依規定處置、繪製車輛
    位置及現場痕跡證據或通知警察機關，抑且未察看乙○○有
    無因此受傷，乙○○所駕車輛之受損狀況，旋即駕車駛離現
    場等情，業經乙○○於警詢時指述明確，並有道路交通事故
    現場圖、道路交通事故補充資料、現場與車損照片及臺北市
    政府警察局舉發違反道路交通管理事件通知單等在卷可稽。
  (二)雖異議人辯稱伊當時駕駛車輛並沒有與其他車輛發生擦撞事
    故云云。惟：
  (1)依卷附道路交通事故現場圖與現場照片所示，本件系爭路口
    係在臺北市○○○路與牯嶺街，且為無號誌之交岔路口。另
    依乙○○行車方向為沿臺北市○○○路由東往西方向行駛，
    異議人則係沿牯嶺街駛出，並右轉和平西路等情，此均為乙○○、異議人所不爭執。又我國在道路上之設計皆係以路、
    街、巷道之順序作劃分，且此一道路區分方式猶為國人所熟
    知作為判斷道路屬於幹線道或支線道之基準，足見本件該和
    平西路屬於幹線道，牯嶺街則為支線道，路權自應歸屬於和
    平西路幹線道車。是異議人駕駛自小客車行經上開路口欲右
    轉和平西路時，自應禮讓幹線車道即和平西路之乙○○所駕
    駛車輛先行甚明。
  (2)又依乙○○於警詢中陳稱：97年1 月4 日17時10分許，伊駕
    駛車牌號碼：Y8—256 號營業小客車沿和平西路由東往西方
    向直行第二車道，至肇事地點，有1 台車牌號碼：BT—5501
    號自用小客車沿牯嶺街由北向西快速右轉和平西路，以致伊
    車輛右側車身中段受到該車左前車角撞擊而肇事。當時伊有
    下車請該車輛靠路邊處理，但該車卻逕自行由重慶南路離去
    。該車輛是紅色等語（見本院卷附談話紀錄表），核與卷附
    乙○○所駕駛上開車輛車損照片結果，該車輛右側車身確實
    留有1 道紅色油漆之刮擦痕跡，及異議人自承斯時所駕駛為
    紅色車輛之情（見本院97年8 月25日訊問筆錄第5 頁），均
    相符合。
  (3)參以異議並不否認有於前開時間，駕車經過上開地點時，車
    牌號碼：Y8—256 號營業小客車之司機曾下車，態度很兇，
    且異議人曾對該名司機比對不起之手勢。就將車輛開往重慶
    南路離去等語（同前訊問筆錄第4 頁）；證人即當時乘坐於
    異議人車輛上之乘客丙○○於本院訊問時亦證稱：車子右轉
    和平西路後，有1 輛計程車斜插伊車道，擋住伊等車子，司
    機下車敲玻璃窗，很兇叫伊等下車。異議人就跟該司機舉手
    示意一下。司機很兇叫伊等下車，伊等覺得沒有碰撞為何要
    下車，後來綠燈，該司機就上車把車子開到路邊，因為後面
    車子要走，伊等就直接將車輛右轉重慶南路等語（同前筆錄
    第3 頁），果若異議人駕駛車輛未與乙○○所駕駛營業自小
    客車發生擦撞，則乙○○當不至於在此車流量頗大甚為危險
    處（見卷附照片），執意下車找異議人理論，而異議人又豈
    需於乙○○下車追究肇責時，向乙○○比對不起手勢之理。
    益徵乙○○前開所言，應屬實情。
  (4)至證人丙○○雖於本院訊問時另證稱：當時異議人所駕駛車
    輛並無與其他車輛發生碰撞事故等語，然以本案事發突然之
    情況下，證人丙○○又非本案當事人，證人丙○○專注力不
    足，而未見聞本案車輛擦撞事故，尚屬合理，實難依此而為
    異議人有利之認定。
  (三)基此，異議人確實有於前開時、地，因其疏未禮讓幹線道車
    輛先行，以致與乙○○所駕駛車輛發生碰撞事故，乙○○並
    示意異議人停車處理之情形下，異議人並未依規定處置、繪
    製車輛位置及現場痕跡證據、通知警察機關，抑且未察看乙○○有無因此受傷，乙○○所駕車輛之受損狀況，旋即駕車
    駛離現場，其主觀上顯有肇事逃逸，藉以規避相關責任之故
    意甚明。
  (四)綜上所述，異議人確有於前揭時地駕駛上開車輛未禮讓幹線
    車道車輛先行而肇事，且於無人受傷或死亡而未依規定處置
    並逃逸之違規行為，已如前所述，原處分機關就駕駛人肇事
    ，於無人受傷或死亡而未依規定處置部分，未及審酌異議人
    尚有逃逸之行為，實有未恰，本院自應將此原處分撤銷，並
    依道路交通管理處罰條例第62條第1 項、第24條第1 項第1
    款及道路交通管理事件統一裁罰基準表規定，科處異議人罰
    鍰3,000 元，並吊扣駕駛執照1 個月，及應接受道路交通安
    全講習，如主文第2 項所示。至原處分機關依道路交通管理
    處罰條例第45條第9 款、第63條第1 項第1 款（漏列第1 款
    ）規定，裁處異議人罰鍰600 元，並記違規點數1 點部分，
    於法並無不合，異議人此部分之異議，為無理由，應予駁回
    。
五、據上論斷，應依道路交通案件處理辦法第19條、第20條前段
    ，裁定如主文。
中    華    民    國    97    年    10    月    29    日
                            臺灣臺北地方法院交通法庭
                                      法  官  賴淑美
以上正本證明與原本無異。
如不服本裁定，應於裁定送達後5 日內，向本院提出抗告狀。
                                      書記官  許翠燕
中    華    民    國    97    年    10    月    30    日


司法院資訊處製作；財團法人民間司法改革基金會備份。
